臺灣基隆地方法院民事裁定
                                   109年度消債清字第24號
聲  請  人  鄭麗卿  
即  債務人            
代  理  人  郭淳頤律師
上列債務人因消費者債務清理條例聲請清算事件，本院裁定如下
：
    主  文
債務人鄭麗卿自中華民國一百零九年十月二十七日下午五時起開
始清算程序。
命司法事務官進行本件清算程序。
    理  由
一、按為使負債務之消費者得依消費者債務清理條例（下稱債務
    清理條例）所定程序清理債務，以調整其與債權人及其他利
    害關係人之權利義務關係，保障債權人之公平受償，謀求消
    費者經濟生活之更生及社會經濟之健全發展，特制定債務清
    理條例（參見債務清理條例第1條）。次按債務人不能清償
    債務或有不能清償之虞者，得依債務清理條例所定更生或清
    算程序，清理其債務；債務人於法院裁定開始更生程序或許
    可和解或宣告破產前，得向法院聲請清算；債務人對於金融
    機構負債務者，在聲請更生或清算前，應向最大債權金融機
    構請求協商債務清償方案，或向其住、居所地之法院或鄉、
    鎮、市、區調解委員會聲請債務清理之調解。債務清理條例
    第3條、第80條前段、第151條第1項定有明文。而依債務清
    理條例第2條第1項、第2項規定，債務清理條例所稱消費者
    ，指5年內未從事營業活動或從事營業額平均每月新臺幣（
    下同）200,000元以下之小規模營業活動之自然人。因此，5
    年內未從事營業活動或從事營業額平均每月200,000元以下
    之小規模營業活動之自然人，倘有不能清償債務或有不能清
    償債務之虞，且客觀上並無濫用更生或清算程序之情事者，
    自應使其藉由債務清理條例所定程序清理債務。第按法院開
    始清算程序之裁定，應載明其年、月、日、時，並即時發生
    效力；法院裁定開始清算程序後，得命司法事務官進行清算
    程序。債務清理條例第83條第1項、第16條第1項前段亦有明
    定。
二、聲請意旨略以：聲請人即債務人積欠之債務本息超過20,000
    ,000元，目前沒有工作，每月僅有國民年金之收入，尚須仰
    賴養女資助勞健保費及生活用品，實有不能清償債務之情形
    ，於債務清理條例施行後，向本院聲請債務清理之調解而未
    能成立，且未經法院裁定更生或宣告破產，為此依法聲請清
    算等語。
三、經查：
　㈠按本條例所稱消費者，指5年內未從事營業活動或從事小規模營業活動之自然人；前項小規模營業指營業額平均每月200,000元以下者；債務人為公司或其他營利法人之負責人，無論是否受有薪資，均視為自己從事營業活動。其營業額依該公司或其他營利法人之營業額定之；本條例第2條第1項所定之5年期間，自聲請更生或清算前1日回溯5年計算之；第2項所定之營業額，以5年內之營業總額除以實際營業月數計算之，債務清理條例第2條第1、2項、債務清理條例施行細則第3條第2項、第4條分別定有明文。聲請人於民國109年9月11日向本院聲請進入清算程序，本院自應審查其於聲請前5年內（即104年9月11日至109年9月10日）有無從事營業活動或為從事小規模營業活動之自然人。查聲請人曾於104年4月27日起至105年5月26日止為誼滿團購有限公司（下稱誼滿公司）之董事，誼滿公司於104年5月至12月之銷售額為664,031元、於105年1月至6月之銷售額為1,803,005元，上開期間銷售額合計2,467,036元，平均每月營業額176,217元（計算式：2,467,036元÷14個月＝17,627元，元以下四捨五入，下同），有臺灣基隆地方檢察署檢察官108年度偵字第5880號不起訴處分書（見消債聲請卷第93頁至第95頁）、經濟部商工登記公示資料查詢服務、財政部北區國稅局109年10月14日北區國稅信義銷字第1090384844號函附營業人銷售額與稅額申報書，平均每月營業額低於200,000元，揆諸前揭說明，聲請人屬從事小規模營業活動之自然人，自得依債務清理條例聲請清算，合先敘明。
　㈡聲請人主張其有不能清償債務之情事，於109年8月4日具狀向
    本院聲請調解，經本院以109年度司消債調字第85號調解事
    件受理，本院司法事務官於同年9月11日調解程序中勸諭調
    解不成立，聲請人並於調解不成立後之20日內聲請清算等情
    ，有消費者債務清理法院前置調解聲請狀、調解程序筆錄、
    調解不成立證明書狀在卷可參（見消債聲請卷第13頁至第16
    頁、第109頁、第111頁），本院自應綜合聲請人目前全部收
    支及財產狀況，評估其是否已達不能維持符合人性尊嚴之最
    低生活條件，而有「不能清償債務或有不能清償之虞」之情
    形。
  ㈢聲請人陳報其目前並無工作收入，每月領取國民年金4,785元
    ，名下有存款804元等情，有聲請人所提勞工保險被保險人
    投保資料表（含明細）、107、108年度綜合所得稅各類所得
    資料清單、全國財產稅總歸戶財產查詢清單、郵政存簿儲金
    簿明細、切結書為證（見消債聲請卷第71頁至第91頁、第81
    頁、97頁），已不足以負擔依債務清理條例第64條之2第1項
    規定以及衛生福利部公告之109年度台灣省每人每月最低生
    活費12,388元計算之每月必要生活費14,866元。又債權人瑞
    陞復興一資產管理股份有限公司於本院109年度司消債調字
    第85號調解程序陳稱聲請人無擔保或無優先權之本金及利息
    債務超過20,000,000元（見消債聲請卷第109頁），依聲請
    人之收入及負債狀況，顯有無法清償債務之情形。
  ㈣本院審酌聲請人係41年4月生，現年68歲，目前並無工作，及
    其財產、信用、勞力及生活費用支出等狀況，堪認聲請人已
    欠缺清償債務之能力，客觀上對已屆清償期之債務有不能清
    償債務之虞，而有藉助清算制度調整其與債權人間之權利義
    務關係而重建其經濟生活之必要。
四、綜上所述，本件聲請人屬於債務清理條例之消費者，確有無
    法清償債務之情事，且未經法院裁定開始更生程序或宣告破
    產，復查無債務清理條例第6條第3項、第8條或第82條所定
    應駁回清算聲請之事由存在，聲請人聲請清算，為有理由，
    應予准許，並命司法事務官進行本件清算程序，爰依債務清
    理條例第83條第1項、第16條第1項，裁定如主文。
中　　華　　民　　國　 109　　年　　10　　月　  26　　日
                  民事庭法　官　陳湘琳
以上正本係照原本作成。
本件裁定不得抗告。　　　　　　　　　
中　　華　　民　　國　 109　　年　　10　　月　　26　　日
                        書記官　林亭如